---
title: "Analisis de la brecha de genero en el salario y en el empleo"  #- título
date: today              #- ISO8601 YYYY-MM-DD format 
date-format: short
format: 
  revealjs:
    scrollable: true
    slide-level: 2
    height: 900
    width: 1600
    toc: false
    center-title-slide: true
    title-slide-attributes: #- atributos para la slide de titulo
      data-background-color: "#562457"   #- color de R-ladies
    preview-links: auto  #- true: abre un iframe en lugar de abrir ventana
    link-external-newwindow: true
    transition: fade
    fontcolor: "#262d36"
    highlight-style: a11y
    code-line-numbers: true
    code-fold: true
    number-sections: false
    slide-number: c/t  
    incremental: false   
footer: |
  Slides hechas con [Quarto](https://quarto.org/) 
#theme: moon
---

# Librerías

```{r}
#| echo: true
#| message: false
#| warning: false

library("eurostat")
library(tidyverse)
library(sf)
library(magrittr)
library(dplyr)
library(dplyr)
library(tidyr)
library(stringr)
```

# Primera parte: Analisis de la brecha de género en el salario
## Proceso de obtención y preparación de los datos
```{r}
#| echo: true
#| message: false
#| warning: false

aa <- search_eurostat("all")

# select some data from Eurostat
my_table <- "earn_gr_goeg"

label_eurostat_tables(my_table)  

#dowloading the selected data with get_eurostat()
df <- get_eurostat(my_table, time_format = 'raw', keepFlags = TRUE)       #- downloads the table from Eurostat API

#- obtenemos los descriptores de los códigos de las variables
df_names <- names(df)
df <- label_eurostat(df, code = df_names, fix_duplicated = TRUE)
rm(aa,  df_names, my_table)

#clean df con: geo, year, value.
df_work <- df %>%
  mutate(
    year  = as.integer(TIME_PERIOD),
    value = as.numeric(values)
  ) %>%
  select(geo_code, geo, year, value)

# pais con el max gap, el min y la media:

df_2018 <- df_work %>% filter(year == 2018)

gap_summary_ue <- df_2018  %>%
  summarise(
  max_gap   = max(value, na.rm = TRUE),
  min_gap   = min(value, na.rm = TRUE),
  mean_gap  = mean(value, na.rm = TRUE)
)

gap_summary_ue
```
## Primer gráfico: diferencias salariales entre los paises europeos
```{r}
#| echo: true
#| message: false
#| warning: false

library(ggplot2)
library(tidyverse)
library(ggplot2)


g1  <- ggplot(df_2018, aes(
  x = reorder(geo, value),
  y = value
)) +
  geom_col() +
  coord_flip() +
  labs(
    title = "Brecha salarial en los piases UE (2018)",
    x = "Pais",
    y = "Gap (%)"
  ) +
  theme_minimal()

print(g1)
```

## Segundo grafico: en comparación con la media europea
```{r}
#- segundo gráfico
mean_ue_2018 <- df_2018 %>%
  summarise(mean_gap = mean(value, na.rm = TRUE)) %>%
  pull(mean_gap)

g2 <- ggplot(df_2018, aes(
  x = reorder(geo, value),
  y = value,
  fill = geo_code %in% c("IT", "ES")
)) +
  geom_col() +
  geom_hline(
    yintercept = mean_ue_2018,
    linetype = "dashed",
    linewidth = 1
  ) +
  coord_flip() +
  labs(
    title = "Brecha salarial en los piases UE (2018)",
    subtitle = "Línea discontinua = media de la UE",
    x = "Paese",
    y = "Gap (%)"
  ) +
  theme_minimal() +
  guides(fill = "none")

print(g2)
```
## Tercer Grafico: Ida ITA vs ES 

```{r}
#- tercer gráfico

#ida italia vs spain
df_it_es <- df_work %>%
  filter(geo_code %in% c("IT", "ES"))

# grafico temporale
g_it_es <- ggplot(df_it_es, aes(
  x = year,
  y = value,
  color = geo
)) +
  geom_line(linewidth = 1) +
  geom_point(size = 2) +
  labs(
    title = "Ida gender pay gap: Italia e Espana",
    subtitle = "valores nel tiempo",
    x = "Ano",
    y = "Gap (%)",
    color = "Pais"
  ) +
  theme_minimal()

print(g_it_es)

```

# Segunda parte: Analisis de la brecha de género en el empleo
## Tabla variaciones a largo plazo 
```{r}
library(dplyr)
library(DT)

summary_by_geo <- df_work %>%
  group_by(geo) %>%
  summarise(
    year_min = min(year),
    year_max = max(year),
    mean_value = mean(value),
    sd_value   = sd(value),
    min_value  = min(value),
    max_value  = max(value),
    value_first = value[which.min(year)],
    value_last  = value[which.max(year)],
    delta_total = value_last - value_first,
    .groups = "drop"
  ) %>%
  arrange(desc(value_last))

DT::datatable(
  summary_by_geo,
  caption = "Resumen por país: evolución y variación de largo plazo del indicador",
  options = list(
    pageLength = 10,
    autoWidth = TRUE
  )
)
```
## Primer gráfico: tendencia media anual del indicador para los países europeos
```{r}
eu_trend <- df_work %>%
  filter(!geo %in% c("EU27_2020","EA20")) %>%
  group_by(year) %>%
  summarise(
    mean_value = mean(value),
    .groups = "drop"
  )

ggplot(eu_trend, aes(x = year, y = mean_value)) +
  geom_line(linewidth = 1) +
  geom_point(size = 2) +
  labs(
    title = "tendencia media del indicador en los países europeos",
    x = "Ano",
    y = "valor promedio"
  ) +
  theme_minimal()
```
## Segundo grafico: nivel actual del indicador con su variación a largo plazo
```{r}
summary_plot <- summary_by_geo %>%
  filter(!geo %in% c("EU27_2020","EA20"))

ggplot(summary_plot, aes(x = delta_total, y = value_last, label = geo)) +
  geom_hline(yintercept = median(summary_plot$value_last), linetype = "dashed") +
  geom_vline(xintercept = 0, linetype = "dashed") +
  geom_point(size = 2) +
  ggrepel::geom_text_repel(size = 3, max.overlaps = 15) +
  labs(
    title = "Nivel actual vs. cambio a largo plazo",
    x = "Delta total (ultimo - primo)",
    y = "Valor ultimo ano disponible"
  ) +
  theme_minimal()
```
## Tercer Grafico: Distribución durante el último año disponible
```{r}
last_year <- max(df_work$year)

df_last <- df_work %>%
  filter(year == last_year) %>%
  filter(!geo %in% c("EU27_2020","EA20")) %>%
  arrange(desc(value))

ggplot(df_last, aes(x = reorder(geo, value), y = value)) +
  geom_col() +
  coord_flip() +
  labs(
    title = paste(" Distribución durante el último año disponible (", last_year, ")", sep = ""),
    x = "Pais",
    y = "valor"
  ) +
  theme_minimal()
```
